# 关于土地一级开发的收入确认

提问人：mytruth 时间：2011-05-28 23:26:45
企业与政府签订一级土地开发委托合同，土地开发支出（使土地达到七通一平状态，满足招拍挂之前的支出）由企业垫付，土地出让后，土地出让金扣除前期土地开发支出后，政府与企业进行五五分成。
请问该种模式下，收入和成本应分别如何核算？企业前期的土地开发支出，应该作为代垫款项还是应该作为营业成本？ 企业的收入，应该按照扣除土地开发之后后，五五分成得到的收益确认？还是要加上前期土地开发支出?
请指教！

回答人：chenyiwei
具体的会计处理模式取决于与政府之间的合作模式。企业代垫的前期土地开发支出的处理，取决于政府是否向企业承诺保证其收回原始投入，并获得一定比例的保底收益等固定回报。 一般情况下，政府在此类操作中是不带资的，也就是要到取得招拍挂收入之后才会向企业支付分成款，因此何时收回前期投入有不确定性，相关风险在一定程度上由企业承担，因此企业通常把发生的一级开发成本计入“存货——开发成本”，到确认收入时按一定方法和比例结转成本。相应地，企业确认的收入也会包含原先代垫款的收回在内。

回答人：chenyiwei
回复 藤椅 mytruth 的帖子 1 、需要根据每个项目的具体情况确定适当的成本分摊和结转方式。一般可借鉴房地产开发项目的成本归集和结转的原理。 2 、基本上可以这样理解，有些类似于BOT、BT等特许经营权项目。但需要关注的是：政府可以保证本金的回收和保底收益，但是否保证了何时支付本金和收益？是否仍然要以招拍挂获得土地出让金收入为支付前提？如果是这样，则企业仍然承担了资金时间价值方面的风险。

回答人：chenyiwei
回复 地板 mytruth 的帖子这对收入确认的原则还是会有一定影响的。由于付款时间不确定，也就难以按照一般金融资产的核算原则（摊余成本法）进行核算。更严格地说，表明企业并不是真正地拥有一项无条件收取固定或可确定金额款项的权利。如果时间价值方面的风险导致该项金融资产的现时价值存在较大不确定性（即时间价值因素的影响可能相当重大）的，可能表明企业（受托的一级开发商）不能采用金融资产模式，而是应当采用存货模式进行核算，确认的收入和所结转的成本都是全额。

回答人：chenyiwei
回复 7 楼 lr2002 的帖子出于节省税负的考虑，一般不会把土地使用权转让或过户到开发企业名下的。此时，企业就其所提供的一级开发劳务的成本所形成的“劳务资产”（本质上也属于存货的一种）承担风险和报酬。 对于受托企业而言，由于何时可以收回投资和取得收益，以及收益的最终金额都存在较大的不确定性，并且从开始开发到通过招拍挂程序取得分成收入的周期较长，如果采用提供劳务或建造合同的模式，则企业在开发期间只能就已经实际发生且预计可获得补偿的成本确认等额的收入，不确认利润。如果这样处理，也是不尽合理的。所以实务中这类从事一级开发的企业通常把自身的开发投入确认为一项资产（存货的构成项目），到取得分成收入时相应确认收入并按一定方法结转营业成本，即采用类似于商品销售的会计处理模式。在某些情况下，如果土地拍出时尚有部分一级开发项目尚未完工的，则对于与已拍出地块对应的后续工程，如果转为与土地受让方之间签署合同，即转为受受让方委托进行后续工程的，则对于后续工程相关的收入可按完工百分比法确认。

回答人：chenyiwei
回复 12 楼 tonyonbn 的帖子 1 、存货和其他应收款，存在货币性／非货币性，以及金融资产／非金融资产的原则。不同类型的资产，其所有权上主要风险和报酬的特征是不同的，因此必须恰当选择能够恰当反映风险和报酬特征的资产归类。就本案例而言，企业垫付的资金并不代表未来可从该项目中收取的款项金额，也无法合理确定收回的时间，所以该项资产不代表无条件收取固定或可确定金额的款项的合同权利。不应作为金融资产或货币性资产列示。 2 、收入确认的时间应当是相关土地出让合同已经签订，分成款的收到不存在重大不确定性时，不能按照政府补助准则的收付实现制处理。 3 、不清楚你说的“垫付资金”和“为此发生的成本”有什么区别？如果政府不承诺保本和保底收益，或者不承诺收益取得时间的，则采用存货模式可能性较大，此模式下确认的收入不区分资金占用费收入和劳务收入。

回答人：chenyiwei
回复 14 楼 lr2002 的帖子在实务中，如果在开发期间按照劳务项目的收入确认原则，确认与成本等额的收入，不确认利润，与销售商品模式下相比，虽然都是在土地拍出、分成款的收取不存在重大不确定性时确认交易利润，但对各期毛利率的影响很大。这是实务中很多从事一级开发的企业选择运用商品销售模式的重要考虑因素。
确实，在某些情况下，收入确认采用“销售商品模式”还是“劳务／建造合同模式”并没有明确的界限，是一个涉及专业判断的问题；而在现行的收入和建造合同准则下，不同的模式导致对财务报表的影响可能存在很大差异。对此个人理解，“销售商品模式”还是“劳务／建造合同模式”的划分大致上可以遵循的一项标准是：相关标的资产所有权上的主要风险和报酬由谁承担。例如，按客户要求定制的大型设备，建造价款已经在合同中约定，承包商的责任是按照合同的约定提供合格的建造劳务，并根据所提供的劳务收取价款。今后该设备本身市场价格的变动，以及未来投入使用后其成本能否回收的风险由客户承担，与承包商无关。这种情况下可以选用“劳务／建造合同模式”；而如果是一般的商品销售，其所有权上的相关风险和报酬，包括市场价格变动风险、滞销风险等，在销售实现之前是由卖方承担的，所以采用销售商品模式，这些风险和报酬已经转移给购买方是确认收入应满足的一项基本条件。
因此，如果一级土地开发业务中，政府没有明确保证本金的回收和取得一定的保底收益（尽管实务中这样的风险可能很小），或者因为还可以取得分成收入等原因导致收入金额很难事先可靠估计的，则受托从事一级开发业务的企业实际上承担了由其开发活动所形成的资产的所有权上的主要风险和报酬，此时运用的收入确认模式更接近于销售商品模式；如果政府按照企业实际发生的一级开发支出加上一定比例的收益作为给予企业的固定回报，与将来土地招拍挂的情况无直接关联的，则企业适合于采用“劳务／建造合同模式”。

回答人：chenyiwei
回复 16 楼 tonyonbn 的帖子税务问题没有仔细研究过（以前复核此类公司的报告时，由于税务部分已经过税务部的同事看过，所以没有特别关注）。但我理解应当按照收到的分成款（包括属于回收公司代垫款的部分）全额计缴营业税。

提问人：chenyiwei 时间：2012-11-08 18:51:58
回复 Alisa_wang 的帖子
你说的这两种情况，对企业而言的经济影响本质上是一样的，因此委托人是谁并不是关键的考虑因素。我理解对此问题的主要考虑还是看政府完成招拍挂并收到出让金的时间是否可以基本确定地预计，否则资金时间价值的差异会影响到收入金额能否可靠计量的判断，以及对收入本身可收回性的判断。如果政府对土地拍卖有明确的时间表，且从当地土地市场情况分析，预计实现的可能性相当大，则可以认为采用建造合同模式是恰当的；反之，如果政府没有给出明确的拍卖时间表，或者预计何时能够拍出存在较大的不确定性，则表明企业仍在较大程度上承担了相关的风险和报酬，采用销售商品模式就是比较合适的。总之这是一个涉及较高程度专业判断的问题。

回答人：chenyiwei
回复 Alisa_wang 的帖子
你说的这两种情况，对企业而言的经济影响本质上是一样的，因此委托人是谁并不是关键的考虑因素。我理解对此问题的主要考虑还是看政府完成招拍挂并收到出让金的时间是否可以基本确定地预计，否则资金时间价值的差异会影响到收入金额能否可靠计量的判断，以及对收入本身可收回性的判断。如果政府对土地拍卖有明确的时间表，且从当地土地市场情况分析，预计实现的可能性相当大，则可以认为采用建造合同模式是恰当的；反之，如果政府没有给出明确的拍卖时间表，或者预计何时能够拍出存在较大的不确定性，则表明企业仍在较大程度上承担了相关的风险和报酬，采用销售商品模式就是比较合适的。总之这是一个涉及较高程度专业判断的问题。

提问人：ladq 时间：2012-11-29 17:19:14
陈版主，“应当按照收到的分成款（包括属于回收公司代垫款的部分）全额计缴营业税。”这里的营业税是按服务业5%征税还是按建筑业3%计征营业税呢？ 如果是一级开发后取得了政府代垫款及分成，又拍得了土地，那计算土地增值税时对一级开发时的分成款会不会冲减拍得土地的取得成本？

回答人：chenyiwei
这个问题规定似乎并不清晰。如果企业自行从事开发的，我理解应比照销售自建建筑物处理，征两道营业税。另外一级开发后取得政府代垫款及分成和支付出让金应作为两项独立交易，前者不影响后者的扣除项目计算。

提问人：ladq 时间：2012-12-03 15:26:47
陈版主，我开始也这样理解，“取得政府代垫款及分成和支付出让金应作为两项独立交易，前者不影响后者的扣除项目计算。 ”但江苏省刚出的新公告，明确说了苏地税规〔 2012 〕 1 号四）取得土地使用权所支付费用的扣除纳税人为取得土地使用权所支付的地价款，在计算土地增值税时，应以纳税人实际支付土地出让金（包括后期补缴的土地出让金），减去因受让该宗土地政府以各种形式支付给纳税人的经济利益后予以确认。就不知道属不属于这种情况。如果属于怕今后会参照执行。

回答人：chenyiwei
这恐怕要江苏地税的朋友来解释了。你可以到税务版面发帖子咨询一下。我个人的理解是：“因受让该宗土地政府以各种形式支付给纳税人的经济利益”是指地价款返还，与企业因承担一级开发应取得的报酬还是有区别的。